【裁判字號】    92,聲再,4
【裁判日期】    920320
【裁判案由】    支付命令
【裁判全文】
臺灣高雄地方法院民事裁定  九十二年聲再字第四號
    聲  請  人  甲○○
                丙○○
    相  對  人  板信商業銀行股份有限公司
                          設台北縣板橋市○○街十八號二樓
    法定代理人  乙○○    住  .
右當事人間支付命令事件，再審聲請人對於中華民國八十七年八月十七日本院八十七
年度促字第二六一七二號確定支付命令聲請再審，本院裁定如左：
    主      文
再審之聲請駁回。
聲請程序費用由聲請人負擔。
    理      由
一、本件再審聲請意旨略以：再審聲請人甲○○於前邀同另再審聲請人丙○○為連帶
    保證人而向訴外人保證責任高雄市第五信用合作社（下稱高雄五信）借用新台幣
    （下同）七千九百九十萬元，嗣再審相對人因與訴外人高雄五信簽訂受讓、讓與
    契約，並概括受讓其全部營業、資產及負債後，遂以再審聲請人丙○○未按期繳
    納利息尚欠其本金七千九百九十萬元為由而向鈞院聲請核發支付命令，並經鈞院
    以八十七年度促字第二六一七二號發給支付命令確定在案，惟訴外人高雄五信雖
    於民國八十六年九月六日召開第二次臨時社員代表大會決議與再審相對人合併，
    惟該次大會決議因違反其章程第三十四條第二款之規定，於未達法定出席人數即
    逕為讓與事項之表決，該決議方法顯已違反章程之規定，嗣該次決議乃經鈞院以
    八十六年度訴字第二七六六號予以判決撤銷，並經台灣高等法院高雄分院九十年
    度上更(一)字第十六號及最高法院九十一年度台上字第一五九號予以駁回訴外人高
    雄五信之上訴而告確定，則再審相對人與訴外人高雄五信間之受讓、讓與契約依
    法既不生效力，其即無概括承受訴外人高雄五信之全部營業、負債乙事，兩造間
    自顯無債權債務關係之存在，再審相對人自亦無權聲請鈞院核發上開支付命令，
    鈞院所為前開支付命令顯有重大違誤，而再審聲請人係於九十二年一月十五日始
    行自訴外人林宗賢處取得前揭臨時社員代表大會會議紀錄、出席名冊、章程、理
    事會議紀錄、陳情書暨證人李宏祥、馬月滿、黃榮楚、侯昭全、侯樹琦、鐘照賢
    、鐘正隆、王翠月等人於該案第一審證述之筆錄，上開未經斟酌之證據資料如經
    斟酌自應可受較有利之判決，為此爰依民事訴訟法第五百零七條、第四百九十六
    條第一項第十三款之規定，請求撤銷鈞院八十七年度促字第二六一七二號支付命
    令，並駁回債權人即再審相對人支付命令之聲請等語。
二、按裁定已經確定，而有民事訴訟法第四百九十六條第一項或第四百九十七條之情
    形者，得準用再審程序之規定聲請再審，而再審之訴，應於三十日之不變期間內
    提起，前項期間自判決確定時起算，但再審之理由知悉在後者，應自知悉時起算
    ，又再審之訴不合法者，法院應以裁定駁回之，民事訴訟法第五百零七條、第五
    百條第一項、第二項、第五百零二條第一項定有明文，而支付命令屬於裁定性質
    ，被上訴人如認支付命令確定前曾經訴訟上和解而有再審原因，得依民事訴訟法
    第五百零七條準用同法第四百九十六條第一項第十二款規定聲請再審，最高法院
    六十八年台上字第二六八四號亦著有判例。本件再審聲請人丙○○、甲○○聲請
    再審所執之理由，無非係以其發見未經斟酌且如經斟酌應可受較有利之裁判之證
    物即高雄五信八十六度第一次及第二次臨時社員代表大會會議紀錄、八十六年度
    第二次臨時社員代表大會代出席名冊、章程、八十六年度第十二次理事會議紀錄
    等上開資料，且其知悉此之再審理由在後云云，惟查，本件再審聲請人前於九十
    一年五月十三日即以同一之再審相對人概括受讓訴外人高雄五信全部營業、資產
    及債務之決議，因決議方法違反章程而經最高法院裁定撤銷該決議為由，並檢具
    歷審裁判書而以其知悉再審理由未逾三十日而向本院聲請再審，請求撤銷系爭確
    定之支付命令等情，此經本院調閱本院九十一年度聲再字第二七號卷宗查明屬實
    ，而本件再審聲請人於此所提上開臨時社員代表大會會議紀錄、臨時社員代表大
    會出席名冊、章程、理事會議紀錄等資料，從形式上觀察與前開聲請再審所檢具
    之歷審裁判書似有所不同，惟上開會議紀錄等件乃係上述撤銷臨時社員大會決議
    歷審裁判所斟酌之相關事證，並已載明於該案之本院八十六年度訴字第二七六六
    號民事判決之證據欄內，顯見上開會議紀錄等資料，至遲於九十一年五月間即為
    再審聲請人就系爭支付命令聲請再審時即已知悉，再審聲請人依此而謂原確定支
    付命令裁定有如經斟酌可受較有利益裁判之證物未經斟酌之再審事由，此自其知
    悉之上開時日起自早逾三十日之不變期間而不得提起，況再審相對人據以聲請系
    爭本院八十七年度促字第二六一七二號支付命令所執之借據乃為再審聲請人於八
    十六年十二月二十四日逕向再審相對人而非訴外人高雄五信所洽借，再審相對人
    概括承受訴外人高雄五信全部營業或資產負債之合併程序是否因決議方法違反章
    程規定而遭撤銷與此並無關連，其所提該諸會議紀錄等之所謂未經斟酌證物，根
    本不可能有如經斟酌可受較有利益裁判之情形，再審聲請人所提本件再審自非合
    法，依上開規定，自應予以駁回。
四、依民事訴訟法第五百零七條、第五百零五條、第五百零二條第一項、第九十五條
    、第七十八條、第八十五條第一項前段，裁定如主文。
中      華      民      國    九十二    年      三      月    二十      日
                              臺灣高雄地方法院民事第二庭
~B法      官  李勝琛
右為正本係照原本作成。
如對本裁定抗告須於裁定送達後十日內向本院提出抗告狀。
中      華      民      國    九十二    年      三      月    二十      日
~B法院書記官  林宜正


司法院資訊處製作；財團法人民間司法改革基金會備份。
